臺灣臺中地方法院交通事件裁定　　　　　　　　　　九十三年度交聲字第一二號
　　原處分機關　交通部公路總局豐原監理站
　　受 處分 人　甲○○○○運股份有限公司
　　代　表　人　蔡篤圭
右列受處分人因違反道路交通管理處罰條例案件，對於交通部公路總局豐原監理站民
國九十三年一月十二日所為之裁決（豐監稽違字第裁六三─ＨＢ0000000號裁
決書），聲明異議，本院裁定如左：
    主  文
異議駁回。
    理  由
一、原處分機關略以：受處分人甲○○○○運股份有限公司，所有之車號ＩＡ─五四
    七號營業大貨車，於民國九十二年十二月五日十五時二十五分許，在臺中縣清水
    鎮○○路段處，因：汽車裝載貨物超過核定之重量之違規，為臺中縣警察局清水
    分局員警當場查獲攔檢舉發，經掣開違規通知單移送該站，受處分人依限期前提
    出申訴，該站遂於九十三年一月十二日以豐監稽違字第裁六三─ＨＢ00000
    00號裁決書，裁處罰鍰新臺幣一萬七千元整，並記汽車違規記錄一次，逾期則
    依裁決書處罰主文規定裁處，於法並無不合等語。
二、本件受處分人甲○○○○運股份有限公司則以：該車為豐原監理站檢驗合格之砂
    石專用車，並無超載之事實，由於員警不當舉發，丈量不實，請予以免罰，為此
    聲明異議云云。
三、按汽車裝載貨物超過核定之總重量、總聯結重量者，處汽車所有人罰鍰，並記汽
    車違規紀錄一次，其應歸責於汽車駕駛人時，除依第三項處汽車駕駛人罰鍰及依
    第六十三條第一項第二款記點外，汽車所有人仍應記該汽車違規紀錄一次。有前
    二項規定之情形者，應責令改正或當場禁止通行，並處新臺幣一萬元罰鍰，超載
    十公噸以下者，以總超載部分，每一公噸加罰新臺幣一千元；超載逾十公噸至二
    十公噸以下者，以總超載部分，每一公噸加罰新臺幣二千元；超載逾二十公噸至
    三十公噸以下者，以總超載部分，每一公噸加罰新臺幣三千元；超載逾三十公噸
    者，以總超載部分，每一公噸加罰新臺幣五千元，未滿一公噸以一公噸計算；貨
    車之裝載，其裝載貨物不得超過核定之總重量；又按警察機關取締違規砂石車注
    意事項之舉發程序及注意事項所載：八十一年十二月三十一日以前登檢之混凝土
    攪拌車，與登檢合格之砂石標示車及原砂石標示車已登檢轉換為砂石專用車，符
    合行車執照核定之貨廂容積及裝載規定者，在九十三年五月三十一日前於非固定
    地磅處，不再過磅；固定地磅處仍依現行規定篩檢辦理。除有駕駛人受檢拒絕過
    磅、逕行離開現場或棄車逃逸之情形，得經丈量核算其重量舉發外，餘均以活動
    地磅或固定地磅實際過磅舉發；砂石專用車、砂石標示車車廂變更或載運砂石超
    出欄板，施以過磅舉證時，除於違規單上記明載重量外，應將「車廂變更或載運
    砂石超出欄板」一併註記，同時為避免舉發及裁罰爭議，應於違規通知單上加註
    拖車號牌、丈量之內框長、寬、高，或就違規事實必要時拍照存證（如載物超高
    或變更車體等），業務單位應確實審核、查證後，始予移送處罰機關。道路交通
    管理處罰條例第二十九條之二第一項、第三項、道路交通安全規則第七十九條第
    一項第一款及警察機關取締違規砂石車注意事項第七條第三項、第六項與違反道
    路交通管理事件統一裁罰標準表分別定有明文。
四、經查：本件受處分人甲○○○○運股份有限公司，其所有之車號ＩＡ─五四七號
    營業大貨車，於上開時、地，因：「經會同司機過磅總重二六‧五七公噸、核重
    二十公噸、超重六‧五七公噸」即汽車裝載貨物超過核定之重量之違規，為臺中
    縣警察局清水分局員警當場查獲攔檢舉發違規等情，有前揭舉發通知單一紙、採
    證照片四張、裁決書一份等在卷可稽。雖受處分人以上開情詞置辯，按法官依據
    法律獨立審判，各機關依其職掌就有關法規為釋示之行政命令，法官於審判案件
    時，固可予以引用，但仍得依據法律，表示適當之不同見解，並不受其拘束，司
    法院大法官釋字第一三七號及第二一六號解釋皆有明定。查有關砂石車回歸重量
    法之裝載及取締規定，係交通主管機關依其職掌就交通管理法規所為之釋示，依
    前揭大法官解釋之意旨，並不拘束本院。經本院審酌卷附之相關資料及現場採證
    照片得知：該車貨廂依其大貨車行車執照所載，實際內框長為五二七公分、寬二
    三○公分、高五十五公分，已明顯看出裝載之砂石有超出車斗（即攔石板）之情
    形；再依執勤員警陳述，本案丈量方式均依規定量車內框的長、寬、高，丈量時
    司機均在場，丈量核算公式為：長五七二公分、寬二三○公分、高六六公分，乘
    以物比重（即密度）一‧五，加上空車重十四公噸，總重為二五‧九九七九公噸
    以上，事後司機要求過磅，過磅總重為二六‧五七公噸，本案依丈量方式與過磅
    方式均超載，依法舉發並無不當，此亦有原舉發機關九十二年十二月二十六日之
    函件一紙、過磅記錄表一份在卷可佐。再者，據執勤員警即證人劉驁於九十三年
    二月十七日在本院接受訊問時結證稱：「（問：舉發過程？）答：通常如果搭載
    的砂石超過攔石板，我們就會要求過磅，這期間我們也讓他設法使砂石不要超過
    攔石板，但是丈量結果還是超過，所以才去過磅；庭呈過磅單、取締超載砂石步
    驟」。況受處分人之代理人蔡篤圭亦到院證稱：「對過磅單的數字沒有意見」等
    語。是受處分人有上開汽車裝載貨物超過核定之重量之違規事實，足堪認定。則
    該車過磅總重量為二六‧五七公噸，減去該車行車執照核載之重量二十公噸，仍
    超載六‧五七公噸，因超載十公噸以下，以總超載部分每一公噸加罰新臺幣一千
    元，未滿一公噸以一公噸計算，是受處分人應加罰七千元，合計本件違規應處罰
    鍰一萬七千元整，記汽車違規記錄一次，並無違誤。此外，本院經查亦無任何證
    據足資證明執勤警員有捏造事實、違法取締之情事，則執勤警員本其維護交通秩
    序、安全職責所為之當場舉發，自應受到合法、正確之推定，受處分人空言指摘
    原舉發不當，尚屬無據。從而，本件聲明異議為無理由，應予駁回。
五、據上論斷，應依道路交通管理處罰條例第八十七條第二項，道路交通案件處理辦
    法第十九條，裁定如主文。
中      華      民      國      九十三      年      四    月    十六    日
                                臺灣臺中地方法院交通法庭
                                    法  官  張清洲
右正本證明與原本無異。
如不服本裁定，應於送達後五日內，向本院提出抗告狀。
中      華      民      國      九十三      年      四    月    十六    日
                                    書記官
